【裁判字號】    99,重訴,238
【裁判日期】    990831
【裁判案由】    損害賠償
【裁判全文】
臺灣臺中地方法院民事判決  99年度重訴字第238號
原      告  戊○○
兼訴訟代理人乙○○
原      告  丁○○
            丙○○
被      告  翔謚塑膠股份有限公司
兼法定代理人甲○○
上列當事人間請求損害賠償事件，由本院交通法庭移送前來，本
院於民國99年8月17日言詞辯論終結，判決如下：
    主      文
被告應連帶給付原告戊○○新台幣玖拾貳萬伍仟元，乙○○、丁○○、丙○○各新台幣參拾貳萬伍仟元，及均自民國九十八年十
二月三十日起至清償日止，按年息百分之五計算之利息。
原告其餘之訴駁回。
訴訟費用由被告連帶負擔拾分之參，餘由原告負擔。
本判決原告戊○○勝訴部分，於原告戊○○以新台幣參拾壹萬元
供擔保後得假執行；原告乙○○、丁○○、丙○○勝訴部分得假
執行。
原告其餘假執行之聲請駁回。
    事實及理由
一、原告主張：被告甲○○係被告翔謚塑膠股份有限公司（以下
    簡稱翔謚公司)之負責人，平日均駕駛車牌號碼8H-123號營
    業用大貨車運送貨物。被告甲○○於民國98年5月27日下午
    ，駕駛上開車輛，沿台中縣龍井鄉○○村○○路由西往東方
    向行駛，於同日下午4時41分許，行經前開路段與茄投路交
    岔路口處時，跨入對向車道，沿護岸路西向車道逆向行駛，
    適有陳正賢騎乘車牌號碼PW8-185號之重機車，沿同上道路
    反向即自東往西方向行駛，致大貨車左側車頭與重機車左側
    龍頭發生擦撞，陳正賢因而人、車倒地，受有顱腦挫傷、頭
    部外傷併頭皮及左耳撕裂傷、胸部鈍挫傷併左側皮下氣腫、
    右手開放性骨折、左上臂及大拇指撕裂傷、四肢多數擦挫傷
    等傷害，經送醫延至同日下午5時44分不治死亡。原告乙○○為陳正賢之配偶，原告丁○○、丙○○、戊○○為陳正賢
    之子女。被告甲○○係被告翔謚公司之受僱人，甲○○既因
    業務過失致陳正賢死亡，依民法第184條第1項前段、第2項
    、第188條第1項、第192條第1項及第194條之規定，被告甲○○與被告翔謚公司應連帶負侵權行為之損害賠償責任。原
    告請求之損害賠償金額如下：原告戊○○、乙○○、丁○○
    、丙○○均請求精神慰撫金新台幣(下同)1,500,000元。喪
    葬費均係戊○○所支出，金額為700,000元。爰依民法第184
    條第1項前段、第2項、第188條第1項、第192條第1項及第19
    4條之規定提起本件訴訟，並聲明：(一)被告應連帶給付原告
    戊○○2,200,000元，原告乙○○、丁○○、丙○○各1,500
    ,000元，及均自起訴狀繕本送達翌日起至清償日止，按年息
    5%計算之利息；(二)願供擔保請准宣告假執行。
二、被告未於最後言詞辯論期日到場，據其於最後言詞辯論期日
    前之聲明及陳述略以：原告慰撫金請求過高，經濟無法負擔
    。並聲明：原告之訴駁回。
三、兩造不爭執之事實：
(一)被告甲○○係被告翔謚公司之負責人，平日均駕駛車牌號碼
    8H-123號營業用大貨車運送貨物。甲○○於98年5月27日下
    午，駕駛上開車輛，沿台中縣龍井鄉○○村○○路由西往東
    方向行駛，於同日下午4時41分許，行經前開路段與茄投路
    交岔路口處時，跨入對向車道，沿護岸路西向車道逆向行駛
    ，適有陳正賢騎乘車牌號碼PW8-185號之重機車，沿同上道
    路反向即自東往西方向行駛，致大貨車左側車頭與重機車左
    側龍頭發生擦撞，陳正賢因而人、車倒地，受有顱腦挫傷、
    頭部外傷併頭皮及左耳撕裂傷、胸部鈍挫傷併左側皮下氣腫
    、右手開放性骨折、左上臂及大拇指撕裂傷、四肢多數擦挫
    傷等傷害，經送醫延至同日下午5時44分不治死亡。
(二)上開肇事經過於刑事審理程序進行時，經送請臺灣省臺中縣
    區車輛行車事故鑑定委員會鑑定，鑑定意見為：「１、甲○○駕駛8H-123號自用大貨車未注意車前狀況，在岔路口處於
    對向有來車交會時，貿然跨越分向限制線侵跨入來車道超車
    不當，為肇事原因。普通駕照已逾期仍駕車有違反規定。２
    、陳正賢駕駛PW8-185號普通重型機車無肇事因素」。被告
    甲○○上開行為經台灣台中地方法院檢察署檢察官偵查終結
    ，於98年10月30日以98年偵字第21584號提起公訴，後經本
    院於99年4月9日以98年度交訴字第328號判決被告因業務上
    之過失致人於死，處有期徒刑10月。
(三)原告乙○○為陳正賢之配偶，原告丁○○、丙○○、戊○○
    為陳正賢之子女。
(四)原告已領取強制責任保險理賠金150萬元。
(五)兩造協議原告戊○○支出被害人陳正賢之喪葬費以60萬元為
    必要之費用。
四、得心證之理由：
    本件兩造厥有爭執者，為被告應連帶給付原告每人之損害賠
    償金額為何？經查：
(一)本件被告，未於最後言詞辯論期日到場，核無民事訴訟法第
    386條各款所列情形，爰依原告之聲請，由其一造辯論而為
    判決。
(二)原告主張被告甲○○係被告翔謚公司之負責人，平日均駕駛
    車牌號碼8H-123號營業用大貨車運送貨物，被告甲○○於98
    年5月27日下午，駕駛上開車輛，沿台中縣龍井鄉○○村○○路由西往東方向行駛，於同日下午4時41分許，行經前開
    路段與茄投路交岔路口處時，跨入對向車道，沿護岸路西向
    車道逆向行駛，適有陳正賢騎乘車牌號碼PW8-185號之重機
    車，沿同上道路反向即自東往西方向行駛，致大貨車左側車
    頭與重機車左側龍頭發生擦撞，陳正賢因而人、車倒地，受
    有顱腦挫傷、頭部外傷併頭皮及左耳撕裂傷、胸部鈍挫傷併
    左側皮下氣腫、右手開放性骨折、左上臂及大拇指撕裂傷、
    四肢多數擦挫傷等傷害，經送醫延至同日下午5時44分不治
    死亡之事實，業據原告提出起訴書為證，復有臺灣臺中地方
    法院檢察署98年度相字第886號、98年度偵字第21584號、本
    院98年度交訴字第328號卷證資料可稽，並為兩造所不爭執
    ，堪認為真實。而按汽車在未劃設慢車道之雙向二車道行駛
    時，應依下列規定：二、在劃有分向限制線之路段，不得駛
    入來車之車道內；汽車行駛時，駕駛人應注意車前狀況及兩
    車併行之間隔，並隨時採取必要之安全措施；汽車超車及讓
    車時，應依下列規定：一、行經設有彎道、陡坡、狹橋、隧
    道、交岔路口標誌之路段或鐵路平交道、道路施工地段，不
    得超車。二、在設有學校、醫院標誌或其他設有禁止超車標
    誌、標線之處所、地段或對面有來車交會或前行車連貫二輛
    以上者，不得超車，道路交通安全規則第97條第1項第2款、
    第94條第3項、第101條第1項第1、2款分別定有明文。依附
    於上開臺灣臺中地方法院檢察署98年度相字第886號卷內之
    道路交通事故現場圖、調查報告表及現場照片所示，系爭事
    故地點為台中縣龍井鄉○○村○○路與茄投路交岔路口處，
    該處並設有雙黃實線之分向限制線，被告甲○○駕駛車牌號
    碼8H-123號營業用大貨車，沿台中縣龍井鄉○○村○○路由
    西往東方向行駛，陳正賢騎乘車牌號碼PW8-185號重機車，
    沿同上道路反向即自東往西方向行駛，被告甲○○駕駛車輛
    之左輪煞車痕位於對向車道內，於事故後斜停於分向線上，
    陳正賢騎乘機車之刮地痕位於其行向車道內，於事故後倒停
    於其行向路邊，大貨車左側車頭與重機車左側龍頭有擦撞痕
    ，當時天候陰、路面乾燥、無缺陷、無障礙物、視距良好。
    即知被告甲○○駕駛車輛行經系爭事故路段，原應注意汽車
    在劃有分向限制線之路段，不得駛入來車之車道內，應注意
    車前狀況及兩車併行之間隔，並隨時採取必要之安全措施，
    行經交岔路口及對面有來車交會時，不得超車，又無不能注
    意情事，竟疏未注意，未注意車前狀況，在劃有分向限制線
    路段，並為交岔路口處，於對向有來車交會時，貿然跨越分
    向限制線侵跨入來車道超車行駛，致駛至系爭路段擦撞被害
    人陳正賢機車，致被害人陳正賢死亡。本件事故責任經送請
    臺灣省臺中縣區車輛行車事故鑑定委員會鑑定結果，亦認被
    告甲○○駕駛自大貨車未注意車前狀況，在岔路口處於對向
    有來車交會時，貿然跨越分向限制線侵跨入來車道超車不當
    ，為肇事因素，陳正賢駕駛重機車無肇事因素，亦同此認定
    ，亦有該委員會臺中縣區980520案鑑定意見書附於本院98年
    度交訴字第328號案件內可稽。被告甲○○就本件事故，顯
    有違上開道路交通安全規則第97條第1項第2款、第94條第3
    項、第101條第1項第1、2款之規定，而有過失。
(三)按因故意或過失，不法侵害他人之權利者，負損害賠償責任
    。違反保護他人之法律，致生損害於他人者，負賠償責任；
    受僱人因執行職務，不法侵害他人之權利者，由僱用人與行
    為人連帶負損害賠償責任；不法侵害他人致死者，對於支出
    殯葬費之人，亦應負損害賠償責任；不法侵害他人致死者，
    被害人之父、母、子、女及配偶，雖非財產上之損害，亦得
    請求賠償相當之金額，民法第184條第1項前段、第2項前段
    、第188條第1項前段、第192條第1項及第194條分別定有明
    文。查原告乙○○為陳正賢之配偶，原告丁○○、丙○○、
    戊○○為陳正賢之子女，業據原告提出戶籍謄本為證，並為
    兩造所不爭執，亦堪認為真實。被告甲○○既因過失，並違
    反上開道路交通安全規則保護他人之法律之規定，致被害人
    陳正賢死亡，而被告甲○○係受僱於被告翔謚公司，因執行
    職務不法侵害原告權利，被告翔謚公司自應與被告甲○○連
    帶負損害賠償責任，揆之上開規定及說明，被告自應負侵權
    行為連帶損害賠償責任。玆審酌原告所請求之各項損害賠償
    金額如下：
１、殯葬費：原告戊○○主張其因而支出殯葬費700,000元等情
    ，固據其提出郵政國內匯款執據、郵政跨行匯款申請書、統
    一發票、帳目明細為證。惟按有關殯葬費，係指收殮及埋葬
    費用而言，其賠償範圍固應以實際支出之費用為準，惟仍應
    斟酌被害人當地之習俗、被害人之身份、地位及生前經濟狀
    況而定；又殯喪費用雖限於實際支出，惟並非皆可請求，就
    棺材費、運屍、運棺及靈柩車費、壽衣費、喪葬用品費、墓
    碑費、埋葬費、遺像及鏡框費誦經祭典費等，堪認為收殮及
    埋葬之必要費用而可請求，而祭獻牲禮費（如雞鴨菜肉及菸
    酒）、樂隊費用、喪宴費用或安置祿位及奉祀之費用則非收
    殮及埋葬必要費用而不得請求。頭七至七七所支出之費用即
    為殯葬外支出之祭祀費，亦不得請求。就毛巾費用，係對贈
    送奠儀親友之回饋，亦非收殮及埋葬費用必要費用，而不得
    請求。再兩造並協議原告戊○○支出被害人陳正賢之喪葬費
    以60萬元為必要之費用。而按受命法官為闡明訴訟關係，得
    為下列各款事項，並得不用公開法庭之形式行之：三、整理
    並協議簡化爭點。當事人就其主張之爭點，經依第1項第3款
    或前項為協議者，應受其拘束，民事訴訟法第270條之1第1
    項第3款及第3項分別定有明文。兩造既協議原告戊○○支出
    被害人陳正賢之喪葬費以60萬元為必要之費用，即應認原告
    戊○○就此殯葬費用之請求，於600,000元範圍內，洵屬正
    當，應予准許，逾此請求之範圍，即屬無據，應予駁回。
２、精神慰撫金：
    按慰撫金之酌給標準與財產上損害之計算不同，然非不可斟
    酌雙方身分資力與加害程度，及其他各種情形核定相當之數
    額，最高法院亦著有51年度台上字第223號判例意旨足資參
    照。原告各為被害人之配偶及子女，分別喪夫及父，自受有
    內心不捨所受之痛苦，精神自屬痛苦。原告請求被告賠償精
    神慰撫金，洵屬有據。查原告戊○○為沙鹿高工畢業，任職
    臺灣鐵路局，擔任駕駛員工作，有2棟房屋及其基地等不動
    產，有1部汽車，97年度年所得額為701,442元；原告乙○○
    不識字，無工作，有房屋1間，有些許存款，餘無其他財產
    ；原告丁○○大甲高中畢業，做散工，收入不穩定，有房屋
    1 棟及其基地，有一部汽車，無其他財產；原告丙○○中洲
    技術學院畢業，從事家庭管理，有1部汽車，有買賣股票，
    有一些存款，其他沒有財產；被告甲○○96年度、97年度綜
    合年所得各為235,540元、169,729元，並有房屋1間、汽車1
    輛及投資翔謚公司等情，亦據原告供述在卷，並有財政部臺
    灣省中區國稅局99年5月26日中區國稅服字第0990023311號
    函所檢附之兩造之綜合所得稅各類所得資料清單及財產歸屬
    資料清單在卷可佐，堪認為真實。本院斟酌實際情況，及原
    告各因本件事故所受痛苦之程度、兩造之身分、地位，認原
    告各請求150萬元之精神慰撫金，尚嫌過高，應各減為70萬
    元，方屬公允。
(四)綜上，原告戊○○、乙○○、丁○○、丙○○固得依民法第
    184條第1項前段、第2項前段、第188條第1項前段、第192條
    第1項及第194條規定，分別請求被告連帶賠償喪葬費600,00
    0元及精神慰撫金各70萬元。然按保險人依汽車強制責任保
    險法規定給付之保險金，視為加害人或被保險人損害賠償金
    額之一部分，加害人或被保險人受賠償請求時，得扣除之，
    強制汽車責任保險法第30條定有明文。查原告因被告過失不
    法侵害被害人陳正賢致死，已請領得強制責任保險之保險金
    計150萬元，亦為兩造所不爭執，亦堪認為真實。揆之上開
    規定，原告請求之損害賠償額原告每人應扣除之金額即為
    375,000元(1,500,000元÷4人＝375,000元／每人)。因之，
    扣除原告已領受之前揭強制汽車責任保險給付，原告戊○○
    、乙○○、丁○○、丙○○各得請求之金額即為925,000元
    及各325,000元。從而，原告本於民法第184條第1項前段、
    第2項前段、第188條第1項前段、第192條第1項及第194條規
    定之侵權行為法律關係，於請求被告連帶給付原告戊○○92
    5,000元，乙○○、丁○○、丙○○各325,000元，及均自起
    訴狀繕本送達翌日即自98年12月30日起至清償日止，按年息
    5%計算之利息之範圍內，為有理由，應予准許。逾各該範圍
    之請求，即屬無據，應予駁回。本判決原告陳明願供擔保聲
    請宣告假執行，經核於原告戊○○勝訴部分，於法並無不合
    ，爰酌定相當之擔保金額，併准許之。原告乙○○、丁○○
    、丙○○勝訴部分，因所命給付之金額未達50萬元，爰依職
    權宣告假執行。原告其餘假執行之聲請，因訴之駁回而失所
    依附，不予准許。
五、本件事證已臻明確，兩造其餘之陳述、攻擊、防禦方法及舉
    證，均對本判決之結果，不生影響，爰不一一論述，附予敘
    明。
六、訴訟費用負擔之依據：民事訴訟法第79條、第85條第1項前
    段、第2項。
中    華    民    國    99    年    8     月    31    日
                  民事第二庭    法  官  陳秋月
正本係照原本作成。
如對本判決上訴，須於判決送達後20日內向本院提出上訴狀。
中    華    民    國    99    年    8     月    31    日
                                書記官  楊金池

司法院資訊處製作；財團法人民間司法改革基金會備份。
